臺灣臺北地方法院行政訴訟判決　
110年度交字第635號
原      告  賴德財  
被      告  新北市政府交通事件裁決處
                      設新北市○○區○○路○段000號2樓
代  表  人  李忠台    住同上
訴訟代理人  黃曉妍律師
複代理人    高宏文律師
上列當事人間交通裁決事件，原告不服被告民國110年11月15日
新北裁催字第48-CU0000000號裁決，提起行政訴訟，本院判決如
下：
    主  文
原告之訴駁回。
訴訟費用新臺幣參佰元由原告負擔。
    事實及理由
一、程序事項：
　　本件係因原告不服被告依道路交通管理處罰條例（以下簡稱
    為道交條例）第8條所為之裁決，提起行政訴訟，經核屬行
    政訴訟法第237 條之1 第1項第1 款規定之交通裁決事件，
    爰依同法第237 條之7 規定，不經言詞辯論，逕為判決。
二、事實概要：
　㈠原告於民國110年7月27日上午9時21分許，騎乘車號000-000
    號普通重型機車（以下稱為系爭機車）循新北市新店區建國
    路南向行經民族路口時，涉有在路口燈光號誌顯示為紅燈時
    ，車身伸越停止線之「紅燈越線」違規行為，經民眾錄影採
    證後向新北市政府警察局新店分局（以下稱為舉發機關）檢
    舉，舉發機關查證後認違規屬實，依道交條例第60條第2項
    第3款規定，於110年8月10日填製新北市警交大字第CU00000
    00號舉發違反道路交通管理事件通知單予以舉發。
　㈡原告不服舉發提出申訴，經查復認違規事實明確，原告乃於1
    10年11月15日臨櫃申請裁決，被告即製開新北裁催字第48-C
    U0000000號裁決書（以下稱為原處分），依前揭道交條例規
    定裁處原告罰鍰新臺幣900元，並於當日完成送達。原告再
    於110年12月13日向本院提起本件行政訴訟。
三、本件原告主張：原告於紅燈時係停放於白線，被不明人士檢
    舉，請問法院，檢舉制度之檢舉人是否經教育訓練，相機（
    應指採證之器材）是否有審驗，或是任何人都可以舉報等語
    。並聲明：原處分撤銷。
四、被告則答辯以：
　㈠查採證影片內容，系爭路口已亮起圓形紅燈，原告仍向前直
    行，車輛車身均已前伸超過停止線，核其行為屬紅燈越線，
    為道交條例第60條第2項第3款「不遵守道路交通標線之指示
    」之違規態樣，被告據以作成原處分洵屬合法，應無疑義。
　㈡原告申訴指稱，係將車輛停在白線上，並無違規，明顯對道
    路標線有所誤解，其所稱之白線應為劃設於車道前端之「停
    止線」，為用以指定行駛車輛停指之界線，並非其主觀認為
    可停放車輛之白線，原告主張不影響本件違規事實之認定。
　㈢再者，原告既為持有機車駕照之人，其對上述規定應知之甚
    詳，是原告前揭所述，無非單方所執之詞，委無足取等語。
    並聲明：駁回原告之訴。
五、本院之判斷：
　㈠按「汽車駕駛人，駕駛汽車有下列情形之一，而本章各條無
    處罰之規定者，處新臺幣900元以上1,800元以下罰鍰：…三
    、不遵守道路交通標誌、標線、號誌之指示」，道交條例第
    60條第2項第3款定有明文。次按「（第1項）停止線，用以
    指示行駛車輛停止之界限，車輛停止時，其前懸部分不得伸
    越該線。本標線設於已設有『停車再開』標誌或設有號誌之交
    岔路口，鐵路平交道或行人穿越道之前方及左彎待轉區之前
    端。（第2項）本標線為白實線，寬30至40公分，依遵行方
    向之路面寬度劃設之。與行人穿越道線同時設置者，兩者淨
    距以1公尺至3公尺為原則，如受實際情形限制，得酌予加大
    淨距」，道路交通標誌標線號誌設置規則第170條第1項、第
    2項分別規定清楚。
　㈡本件原告於前揭違規時間，騎乘系爭機車行經違規地點，於
    前方建國路、民族路口燈光號誌顯示為紅燈之情況下，在機
    車停等區前方停等紅燈，車身伸越停止線等情，已據本院當
    庭勘驗檢舉人所提供之採證錄影清楚，並製有勘驗筆錄卷內
    可稽（本院卷第123頁），原告對於採證錄影之真實則未爭
    執，自可作為裁判依據。
　　⒈原告雖以檢舉人是否具相關教育訓練、採證器材是否經檢
      驗等，質疑被告以檢舉證據所認定之要件事實，惟：
　　  ⑴對於違反道交條例之行為，該條例第7條之1明定民眾得
        敘明違規事實或檢具違規證據資料，向公路主管或警察
        機關檢舉，經查證屬實者，應即舉發。而其立法理由則
        謂「由於警力有限及民眾取巧違規成性，為交通秩序混
        亂原因之一，民眾如能利用適當管道檢舉交通違規，除
        可彌補警力之不足外，亦將產生極大之嚇阻效果」，且
        檢舉人係出於自主意思而發動、提出檢舉，並非基於公
        路主管或警察機關之委託或指示而為，原告以檢舉人未
        經教育訓練質疑檢舉效力，並非可採。
　　  ⑵次查本件檢舉人所提供之採證照片，係為行車紀錄器影
        像，而行車紀錄器僅係將影像透過鏡頭及感光、存儲設
        備予以紀錄、存檔之裝置，並非為量測物理量之器具或
        裝置，本無必須經由檢驗以確認其精準度之法律要求；
        況本件原告是否騎乘機車逾越停止線，乃客觀事實之有
        無問題，與物理量之測定無涉，原告爭執檢舉人之採證
        器材未經檢驗云云，亦無足取。
　　⒉次按對於面對圓形紅燈時超越停止線之駕駛行為，究應構
      成闖紅燈或不遵守標線指示之違規的認定標準，交通部考
      量若以超越停止線即為闖紅燈，則一般大眾恐難以接受，
      亦非道路交通管理處罰條例當初立法精神。故為促使駕駛
      人回歸對標線之認知，同時兼顧執法技術層面與大眾接受
      程度，如①車輛面對圓形紅燈時仍逕予穿越路口至銜接路
      段，含左轉直行、迴轉，即視為闖紅燈之行為。②有繪設
      路口範圍者：車輛無視於紅燈警示，有穿越路口之意圖，
      而車身已伸入路口範圍亦視同闖紅燈；若僅伸越停止線而
      未達路口範圍者，則視為不遵守標線指示。③無繪設路口
      範圍者：以車輛無視於紅燈號誌，而有穿越路口之企圖，
      其車身並已伸越停止線並足以妨害其他方向人（若有行人
      穿越道）、車通行者亦以闖紅燈論處；若僅車身伸越停止
      線則以不遵守標線指示視之。④目前交岔路口已繪設網狀
      黃線區者暫以該範圍視作路口。有該部82年4月22日交路
      字第009811號函釋可參。而該函釋既屬交通部基於公路主
      管機關權責，就法令執行所為之解釋，經核復與法律本旨
      無違，亦無牴觸母法，應得予援用。則被告以原告騎乘系
      爭機車停等紅燈時，車身伸越停止線，認定原告有道交條
      例第60條第2項第3款「不遵守道路交通標線之指示」違規
      ，自無違誤。
　　⒊末按違反道路交通管理事件統一裁罰基準及處理細則（以
      下簡稱為裁罰基準及處理細則）第1條規定：「本細則依
      道路交通管理處罰條例第92條第4項規定訂定之」、第2條
      第1、2項規定：「處理違反道路交通管理事件之程序及統
      一裁罰基準依本細則之規定辦理」、「前項統一裁罰基準
      ，如附件違反道路交通管理事件統一裁罰基準表…」，又
      依本件違規行為時點之違反道路交通管理事件統一裁罰基
      準表記載，機車駕駛人違反道路交通管理處罰條例第60條
      第2項第3款規定，於舉發通知單所載應到案期限內繳納罰
      鍰或到案聽候裁決者，應處罰鍰900元。核此規定，係基
      於母法之授權而為訂定，並參考「車輛大小」、「違規程
      度」、「所生影響」、「違反情節」等各事項而為分級處
      罰，且就違反道路交通管理事件統一裁罰基準及處理細則
      附件所示統一裁罰基準表中有關道交處罰條例第53條第1
      項裁罰基準內容，並未牴觸母法，被告自得依此基準而為
      裁罰。
六、綜上所述，本件原告有於違規時間、行經違規地點時伸越停
    止線停等紅燈之行為，事證明確，原告前開各項爭執，均非
    可採。被告依據道交條例第60條第2項第3款，以及裁罰基準
    及處理細則附件裁罰基準表之規定，以原處分裁處原告罰鍰
    900元，於法並無違誤，原告訴請撤銷，並無理由，應予駁
    回。
七、本件事證已臻明確，兩造其餘攻擊、防禦方法及所提證據，
    經核均與判決結果不生影響，爰不一一論列，併此敘明。
八、第一審裁判費為300元，應由原告負擔，爰確定第一審訴訟
    費用額如主文第2項所示。　　　　
據上論結，本件原告之訴為無理由，依行政訴訟法第237條之7、
第237條之8第1項、第98條第1項前段，判決如主文。　　　　　
中　　華　　民　　國　　111 　年　　4 　　月　　 1　　日
　　　　　　　　　行政訴訟庭　法　官　吳坤芳
上為正本係照原本作成。
如不服本判決，應於判決送達後20日內，向本院提出上訴狀並表
明上訴理由（原判決所違背之法令及其具體內容或依訴訟資料可
認為原判決有違背法令之具體事實），其未載明上訴理由者，應
於提出上訴後20日內向本院補提理由書（上訴狀及上訴理由書均
須按他造人數附繕本，如未按期補提上訴理由書，則逕予駁回上
訴），並應繳納上訴裁判費新臺幣750元。

中　　華　　民　　國　　111 　年　　 4 　　月　　1　　日
　　　　　　　　　　　　　　　書記官　林妙穗

訴訟費用計算書
項　　　　目　　　　　　　金　額（新臺幣）　　備　註
第一審裁判費　　　　　　　　300元
合        計　　　　　　　　300元